臺灣高等法院刑事判決
110年度上易字第372號
上  訴  人
即  被  告  王子文



上列上訴人即被告因詐欺案件，不服臺灣臺北地方法院109年度
易字第388號，中華民國109年12月1日第一審判決（聲請簡易判
決處刑案號：臺灣臺北地方檢察署109年度偵字第5130、5131號
），提起上訴，本院判決如下：
    主    文
上訴駁回。
　　理    由
一、依刑事訴訟法第350條、第361條、第362條、第367條規定，
    不服地方法院之第一審判決而上訴者，須提出上訴書狀，並
    應敘明具體理由，為上訴必備之程式；其所提出之書狀未敘
    述上訴理由，或僅曾以言詞陳述上訴理由者，均應於上訴期
    間屆滿後20日內補提理由書於第一審法院。第一審法院經形
    式審查，認逾期未補提上訴理由者，應定期間先命補正；逾
    期未補正者，為上訴不合法律上之程式，應以裁定駁回。倘
    已提出上訴理由，但所提非屬具體理由者，則由第二審法院
    以上訴不合法律上之程式，判決駁回。又具體理由，並不以
    其書狀應引用卷內訴訟資料，具體指摘原審判決不當或違法
    之事實，亦不以於以新事實或新證據為上訴理由時，應具體
    記載足以影響判決結果之情形為必要。但上訴之目的，既在
    請求第二審法院撤銷或變更第一審之判決，所稱「具體」，
    當係抽象、空泛之反面，若僅泛言原判決認事用法不當、採
    證違法或判決不公、量刑過重等空詞，而無實際論述內容，
    即無具體可言。從而，上開法條規定上訴應敘述具體理由，
    係指須就不服判決之理由為具體之敘述而非空泛之指摘而言
    。此為最高法院民國106年8月以後統一之見解。而「量刑輕
    重係屬事實審法院得依職權自由裁量之事項，苟已斟酌刑法
    第57條各款所列情狀而未逾越法定刑度，不得遽指為違法。
    」（最高法院72年台上字第6696號判例意旨參照）。至第二
    審法院認為上訴書狀未敘述理由，依刑事訴訟法第367條但
    書規定，始應定期間命其補正。如認上訴書狀已敘述理由，
    但其理由非屬具體，其所為上訴，即不符上訴之法定要件，
    自得逕行判決駁回，無定期命補正問題（最高法院97年度台
    上字第3599號判決意旨參照）。
二、原審係依憑上訴人即被告甲○○於偵查及原審審理時坦承不諱
    （見108年度偵字第25445號卷第62至63、68頁正反面；原審
    卷二第102頁），核與告訴人蔡澔澤、告訴人乙○○、證人即
    被告友人張予豪於警詢時證述內容一致（見偵25445號卷第7
    至10、11至12頁；偵19600號卷第4至5頁），並有乙○○與被
    告間之通訊軟體LINE對話紀錄（見偵19600號卷第8至19頁）
    ，認定被告所為均係犯刑法第339條第1項之詐欺取財罪。復
    審酌被告於構成累犯之前案執行完畢5年內之108年5月、6月
    間即再犯本件犯行，顯見其對刑罰反應力薄弱，且被告就前
    案及本案所犯之詐欺取財、詐欺得利及幫助詐欺取財之犯行
    ，均對於不特定人之財產權構成重大威脅，具有特別惡性，
    依司法院釋字第775號解釋及刑法第47條第1項規定裁量加重
    其刑。並以行為人之責任為基礎，審酌被告不思循正規途徑
    謀取財物，竟以佯稱販賣商品及共同投資精品代購之手段，
    向告訴人詐取財物，所為實屬可議；次慮及被告本案所施用
    之詐術、詐取之金額等犯罪情節、對告訴人所生之損害；再
    參以被告犯後坦認犯行，態度尚可；末衡以被告自陳大學畢
    業之智識程度、從事維修電腦之職業、離婚，無未成年子女
    及扶養對象，月收入新臺幣（下同）2、3萬元之家庭經濟狀
    況（見原審卷二第112至113頁）等一切具體情狀，量處有期
    徒刑7月、8月，並定其應執行刑為有期徒刑1年。再敘明被
    告以詐術取得之金錢5萬880元、10萬元，均屬被告本案之犯
    罪所得，又被告迄今均未償還，而未實際發還被害人，復查
    無刑法第38條之2第2項過苛調節條款之適用情形，爰依刑法
    第38條之1第1項前段、第3項規定，諭知宣告沒收，並於全
    部或一部不能沒收或不宜執行沒收時，均追徵其價額等語。
    經核原判決業詳敘其所憑證據、認定理由及量刑依據，從形
    式上觀察並無任何採證認事、用法或量刑之不當或違法。
三、被告上訴意旨略以：被告於警詢、偵查、原審中均坦白認罪
    ，原判決量刑顯然過重，請念及被告有改過之悔意，從輕量
    刑云云。則被告所指摘原判決之量刑，業經原判決依刑法第
    57條規定就其不思循正規途徑謀取財物，以詐欺手段賺取所
    需、犯後坦承犯行、未賠償告訴人損失、大學學歷、家庭經
    濟狀況及其所施用之詐術、詐取之金額等一切具體情狀加以
    斟酌，被告僅就原審已經審酌量刑事由再事爭執，泛言原判
    決量刑過重，顯無實際論述內容，自形式上觀察，並非撤銷
    或變更原判決之具體理由。揆諸上開說明，其上訴顯無具體
    理由而不合法定程式，應予駁回，並不經言詞辯論為之。
據上論斷，應依刑事訴訟法第367條前段、第372條，判決如主文
。
中　　華　　民　　國　　110 　年　　4 　　月　　 1　　日
　　　　　　　  　刑事第二十三庭審判長法　官  許永煌
　　　　　　　　　　　　　　　　　    法　官  黃美文
　　　　　　　　　　　　　　　　　    法　官  雷淑雯
以上正本證明與原本無異。
不得上訴。
                                      書記官  林立柏
中　　華　　民　　國　　110 　年　　4 　　月　　1 　　日